臺灣臺北地方法院民事判決　　　　　　91年度重訴字第2708號
　　原　　　告　交通部電信總局
　　法定代理人　己○○
　　原　　　告　中華郵政股份有限公司
　　法定代理人　丁○○
　　共　　　同
　　訴訟代理人　張玉希律師
　　複 代 理人　莊寧馨律師
　　　　　　　　韓世祺律師
　　被　　　告　甲○○　　原住台北市○○路○段29號
　　　　　　　　丙○○　　原住.
　　　　　　　　戊○○　　原住台北市○○路○段29之7號
上列當事人間遷讓房屋等事件，本院於中華民國94年3 月2 日言
詞辯論終結，判決如下：
    主  文
被告甲○○、丙○○、戊○○應自坐落台北市○○區○○段一小
段四三八之二地號上如附圖所示Ａ部分面積六十九平方公尺、Ｂ
部分面積二十平方公尺之建物遷出；被告甲○○應將如附圖所示
Ａ、Ｂ部分之建物拆除，將該部分基地返還原告。
被告甲○○應給付原告新台幣貳佰玖拾貳萬貳仟貳佰壹拾元，
並自民國九十四年一月十九日起至清償日止按年息百分之五計算
之利息，以及自民國九十一年十二月一日起至拆除如附圖所示Ａ
部分面積六十九平方公尺、Ｂ部分面積二十平方公尺建物並將基
地返還原告之日止，按月給付原告新台幣伍萬仟肆佰壹拾貳元
。
訴訟費用由被告負擔。
本判決第一項、第二項於原告分別以新台幣貳佰壹拾萬元、新
台幣壹佰肆拾柒萬元供擔保後，得假執行。
    事實及理由
甲、程序方面：
一、本件原告交通部郵政總局於本院審理期間，於民國92年1 月
    1 日改制為中華郵政股份有限公司，法定代理人亦由鄭文政
    變更為丁○○，業據其具狀聲請承受訴訟，並提出公司設置
    條例及變更登記事項卡為證（見本院卷第144 頁至第147 頁
    ），經核無不合，應予准許。
二、本件被告未於言詞辯論期日到場，核無民事訴訟法第386 條
    各款所列情形，爰依原告之聲請，由其一造辯論而為判決。
乙、實體方面：
一、原告主張：台北市○○區○○段1 小段438 號及同小段438
    之2 地號土地係原告所共同管理之國有土地。而原告交通部
    電信總局原將坐落該基地之門牌號碼台北市○○路○ 段29號
    建物，配置予員工即訴外人金耀輝居住，惟其配偶即訴外人
    陳亞芳擅自於69年鳩工在坐落台北市○○區○○段1 小段43
    8 之2 號地號土地上（下稱系爭土地）增建如附圖A 、B 所
    示之二樓違建物（A 部分面積69平方公尺，B 部分面積20平
    方公尺，下稱系爭建物），目前遭被告三人無權占用共同堆
    置物品，爰依民法第767 條所有物返還請求權，請求被告自
    前開違建物內遷出，並請求陳亞芳之繼承人即被告甲○○拆
    遷系爭建物，將占用基地返還原告；以及民法第179 條不當
    得利及第184 條侵權行為法則，請求被告甲○○返還及賠償
    相當租金之不法利益等情。並聲明：(一)如主文第1 、2 項所
    示。(二)願供擔保請准宣告假執行。
二、被告未於言詞辯論期日到場，亦未提出書狀作何聲明或陳述
    。
三、原告主張系爭土地為其共同管理，而訴外人陳亞芳即被告甲
    ○○之母擅自於69年間鳩工在系爭土地上增建系爭建物，目
    前由被告三人無權占用等情，業據提出土地登記謄本、
    謄本為證，復有訴外人乙○（原為本案被告業經訴訟和解在
    案）陳證在卷並提出陳亞芳鳩工興建系爭建物之工程契約可
    參（見本院卷第210 頁至第226 頁），並經本院於92年11月
    27日至現場履勘屬實，製有勘驗筆錄及台北市建成地政事務
    所製作之土地複丈成果圖附卷可稽（見本院卷第179 頁至第
    185 頁），自堪信為真實。則原告本於所有物返還請求權請
    求被告自系爭建物內遷出以及被告甲○○拆除系爭建物並返
    還所占用基地等情，為有理由，應予准許。
四、按被告無權占有原告之土地，可能獲得相當於租金之利益，
    此為通常之觀念；無權占有他人之土地，係侵害該土地所有
    人之所有權，應構成侵權行為，被害人對於侵權行為人得請
    求賠償相當於租金之損害，最高法院61年台上字第1695號判
    例及67年台上字第3622號判例可資參照。經查：
(一)、被告甲○○無權占用系爭土地多年，已如前述，則原告依民
    法第179 條、第184 條規定，訴請被告甲○○賠償原告相當
    於租金之損害，自屬有據。
(二)、系爭土地坐落台北市○○區○○路，鄰近為台北市青少年育
    樂中心、台大醫院、台大法商學院及中正紀念堂，四週生活
    機能及交通相當便利等情，業經本院勘驗查明，並有勘驗筆
    錄在卷足憑，則本院綜合系爭土地坐落環境等情，認系爭土
    地位處台北市○○地段，價值不菲，故以該地申報總價額百
    分之10計算相當租金之損害為適當。又公有土地之公告地價
    為法定地價，免予申報，平均地權條例施行細則第21條所明
    定，而系爭土地86年7 月之公告地價為每平方公尺77,041元
    、89年年7 月之公告地價為每平方公尺92,891元等情，並有
    原告提出之台北市公告土地現值及公告地價及系爭土地登記
    謄本在卷可稽；又被告甲○○占用系爭土地即一樓坐落基地
    （詳附圖Ａ部分）面積為69平方公尺，而本件係於91年11月
    26 日 繫屬本院，此有起訴狀之本院收狀戳可憑，則原告依
    上開標準請求被告甲○○給付自86年12月1 日起至91年11月
    30日止相當於5 年租金之不當得利2,922,213 元（計算式詳
    如附表一）及自起訴狀繕本送達翌日（即94年01月19日）起
    至清償日止之法定遲延利息，以及自91年12月1 日起至拆除
    系爭建物返還基地之日止，每月所受之不當得利為53,412元
    （計算式詳如附表二），為有理由，應予准許。
五、綜上所述，原告本於所有物返還請求權、侵權行為及不當得
    利等法則，請求被告自系爭建物遷出、被告甲○○拆除系爭
    建物並返還系爭土地予原告；以及請求被告甲○○給付如主
    文第2 項所示之金額，為有理由，應予准許。又原告陳明願
    供擔保，聲請宣告假執行，核無不合，爰酌定相當擔保金額
    准許之。
六、訴訟費用負擔之依據：民事訴訟法第78條、第85條第1 項前
    段。
中　　華　　民　　國　　94　　年　　3 　　月　　8 　　日
                        民事第一庭法官  傅中樂
以上正本係照原本作成。
如對本判決上訴，須於判決送達後20日內向本院提出上訴狀。
中　　華　　民　　國　　94　　年　　3 　　月　　8 　　日
                                書記官  袁以明
附表一：自本案繫屬日起回溯5 年之相當不當得利計算式（元以
        下四捨五入）：
    (1)86年12月1 日起至89年06月30日：69平方公尺×77,041元
      ×10% ÷12月×31月＝1,373,256 元。
    (2)89年7 月1 日至91年11月30日：69平方公尺×92,891元×
      10% ÷12月×29月＝1,548,957 元。
    總計：1,373,256元＋1,548,957元＝2,922,213元。
附表二：91年2 月1 日起至拆除系爭建物返還土地，每月所受不
        當得利損害計算式：
      69平方公尺×92,891元×10% ÷12月＝53,412 元
